臺灣高等法院刑事裁定
110年度聲字第210號
聲  請  人  臺灣高等檢察署檢察官
受  刑  人  張振賞




上列聲請人因受刑人數罪併罰有二裁判以上，聲請定其應執行之
刑（聲請案號：臺灣高等檢察署110年度執聲字第61號），本院
裁定如下：
    主  文
張振賞犯如附表所示各罪所處之刑，應執行有期徒刑參年拾月。
    理  由
一、聲請意旨略以：受刑人張振賞因違反毒品危害防制條例等罪
    ，先後經判決確定如附表，應依刑法第53條及第51條第5款
    規定，定其應執行之刑，爰依刑事訴訟法第477條第1項之規
    定聲請定應執行之刑等語。
二、按刑法第2條第1項規定：「行為後法律有變更者，適用行為
    時之法律。但行為後之法律有利於行為人者，適用最有利於
    行為人之法律。」查受刑人犯如附表所示之行為後，刑法第
    50條關於數罪併罰之規定，業於民國102年1月23日修正公布
    施行。修正前刑法第50條規定：「裁判確定前犯數罪者，併
    合處罰之。」修正後刑法第50條則增訂第1項但書及第2項規
    定：「裁判確定前犯數罪者，併合處罰之。但有下列情形之
    一者，不在此限：一得易科罰金之罪與不得易科罰金之罪。
    二得易科罰金之罪與不得易服社會勞動之罪。三得易服社會
    勞動之罪與不得易科罰金之罪。四得易服社會勞動之罪與不
    得易服社會勞動之罪。」、「前項但書情形，受刑人請求檢
    察官聲請定應執行刑者，依第51條規定定之。」是修正後刑
    法已確立數罪併罰案件之適用範圍，對於裁判前所犯數罪存
    有修正後刑法第50條第1項但書各款所列情形時，除受刑人
    請求檢察官聲請定應執行刑者外，已不得併合處罰之，是依
    修正後之規定，於裁判前所犯數罪兼有得易科罰金之罪與不
    得易科罰金之罪時，其是否依刑法第51條定應執行刑，繫乎
    受刑人之請求與否，而非不問被告之利益與意願，一律併合
    處罰之，經比較新、舊法結果，以新法較有利於受刑人，自
    應適用修正後刑法第50條之規定。次按數罪併罰，有二裁判
    以上者，依刑法第51條規定，定其應執行刑，刑法第53條定
    有明文。再按刑事訴訟法第370條規定：「由被告上訴或為
    被告之利益而上訴者，第二審法院不得諭知較重於原審判決
    之刑。但因原審判決適用法條不當而撤銷之者，不在此限。
    」、「前項所稱刑，指宣告刑及數罪併罰所定應執行之刑。
    」、「第1項規定，於第一審或第二審數罪併罰之判決，一
    部上訴經撤銷後，另以裁定定其應執行之刑時，準用之。」
    對第二審上訴案件之定應執行之刑，明定有不利益變更禁止
    原則之適用。又分屬不同案件之數罪併罰，倘一裁判宣告數
    罪之刑，曾經定其執行刑，再與其他裁判宣告之刑定其執行
    刑時，在法理上亦應同受此原則之拘束，最高法院105年度
    台抗字第973號裁定意旨亦同此見解。又數罪併罰之數刑罰
    有部分縱已執行完畢，於嗣後與他罪合併定執行刑，乃由檢
    察官換發執行指揮書執行應執行刑時，其前已執行之有期徒
    刑部分，應予扣除而已，此種情形仍符合數罪併罰要件，最
    高法院104年度台抗字第907號裁定意旨同此見解。
三、經查，受刑人因犯如附表所示之罪，先後經臺灣桃園地方法
    院及本院判處如附表所示之刑，其中附表編號2至5所示4罪
    ，業經本院101年度上訴字第338號判決合併定應執行有期徒
    刑3年6月，並經最高法院103年度台上字第3023號判決駁回
    上訴確定，有各該判決書及本院被告前案紀錄表在卷足憑。
    又受刑人犯如附表編號1所示之罪所定之刑，業經受刑人入
    監執行，刑期於100年11月8日期滿，後接續執行他案，而於
    101年7月24日因縮短刑期執行完畢出監等情，有本院被告前
    案紀錄表附卷可參（見本院卷第146頁），惟如附表編號2至
    5所示之罪，係在如附表編號1所示之罪判決確定前所犯，且
    如附表編號2至5所示之罪尚未執行完畢，則上開已先執行完
    畢之罪，因與如附表編號2至5所示尚未執行完畢之罪合併定
    應執行刑，僅係檢察官於換發指揮書執行時予以扣除已執行
    部分，仍符合數罪併罰要件。另附表編號1所示之罪係處得
    易科罰金之刑，編號2至5所示之罪則係處不得易科罰金之刑
    ，而有修正後刑法第50條第1項但書之情形，須經受刑人請
    求檢察官聲請定其應執行刑者，始得依第51條規定定其應執
    行刑。查受刑人已請求聲請人就如附表所示之罪聲請合併定
    應執行刑，有其簽立之「臺灣桃園地方檢察署依102年1月23
    日修正之刑法第50條調查受刑人是否聲請定應執行刑調查表
    」1紙在卷足稽（見本院卷第11頁，該調查表記載案號之一
    雖為「桃園地檢99執5044號毒品案，有期徒刑6月，得易科
    。（已執畢）」，而與附表編號1備註欄之案號「桃園地檢1
    00年度執字第5044號（已執行完畢）」不同，然核以本院被
    告前案紀錄表，並無與調查表記載相符之「99執5044」，此
    案號顯係「100年度執字第5044號」之誤載，併予說明）。
    茲檢察官向附表犯罪事實最後判決（即本院103年度上訴字
    第338號）之本院聲請定其應執行之刑，本院審核認除附表
    編號2至5之「偵查（自訴）機關年度案號」欄應補充為「99
    年度偵字第13720『、14457、18309、18970、19665、19666
    、21934 』號」外，其聲請為正當，應予准許。惟參照前揭
    說明，本院定應執行刑不得逾越刑法第51條第5款所定法律
    之外部界限，即不得重於附表編號1至5所示之罪宣告刑之總
    和7年8月，亦應受內部界限之拘束，即不得重於附表編號1
    之罪之宣告刑及編號2至5所示之罪所定之應執行刑之總和4
    年，並審酌受刑人犯罪之次數、情節、罪質、所犯數罪整體
    之非難評價定其應執行之刑。
據上論斷，應依刑事訴訟法第477條第1項，刑法第2條第1項但書
、第53條、第51條第5款、第50條第1項但書、第2項，裁定如主
文。
中　　華　　民　　國　　110 　年　　1 　　月　　28　　日
                  刑事第十四庭  審判長法　官  黃斯偉
　　　　　　　　　　　　　　　　　    法　官  程克琳
                                      法　官  黎惠萍
以上正本證明與原本無異。
如不服本裁定，應於收受送達後五日內向本院提出抗告狀。
                                      書記官  莊宜諳
中　　華　　民　　國　　110 　年　　1 　　月　　28　　日